【裁判字號】    97,台上,5078
【裁判日期】    971009
【裁判案由】    違反毒品危害防制條例
【裁判全文】
最高法院刑事判決            九十七年度台上字第五０七八號
上  訴  人  甲○○
            乙○○
                    樓之13
上 列一 人
選任辯護人  陳建勛律師
上  訴  人  丙○○
選任辯護人  黃英傑律師
上  訴  人  丁○○
                    弄16號（
上列上訴人等因違反毒品危害防制條例案件，不服台灣高等法院
台中分院中華民國九十七年七月三十日第二審判決（九十七年度
上重訴字第二八號，起訴案號：台灣台中地方法院檢察署九十六
年度偵字第一六六二七、一六六二八、一六六四五、一七０三一
、一七０三八號），提起上訴，本院判決如下：
    主  文
上訴駁回。
    理  由
按刑事訴訟法第三百七十七條規定：上訴於第三審法院，非以判
決違背法令為理由，不得為之；是提起第三審上訴，應以原判決
違背法令為理由，係屬法定要件。如果上訴理由書狀並未依據卷
內訴訟資料具體指摘原判決不適用何種法則或如何適用不當，或
所指摘原判決違法情事，顯與法律規定得為第三審上訴理由之違
法情形不相適合時，均應認其上訴為違背法律上之程式，予以駁
回。上訴人甲○○上訴意旨略稱：(一)、證人黃發忠既證稱其向甲
○○拿取第一級毒品海洛因抵償幫甲○○訓練狗之費用，則甲○
○就無販賣海洛因之事實。況黃發忠於審理時並不能詳細陳明甲
○○以海洛因抵償債務之次數，除可證甲○○確有轉讓海洛因折
抵訓練狗之費用外，原判決卻以推測認定販賣海洛因四次，有違
證據法則。(二)、證人丁○○與林坤松交易毒品當場被查獲，為誣
攀甲○○共同販賣海洛因，以淡化其涉案程度，應屬其諉卸之詞
，不得逕採為甲○○論罪之證據。行動電話SIM 卡係持用者向電
訊業者所承租，非持機者所有不得沒收，原判決未予查明，遽認
係甲○○所有予以宣告沒收於法不合。(三)、原判決並未記載合法
申請通訊監察書之內容，其監聽之合法性令人質疑，且原審於審
判期日亦未播放監聽錄音帶予甲○○辯論之機會亦有未合。(四)、
彭世詮於第一審作證稱不認識甲○○，否認曾向丙○○、甲○○
購買海洛因，並稱警詢及檢察官之偵訊筆錄，係配合警方之說詞
，並非真實，原判決對此有利於甲○○之證據未予採信，復未說
明不採之理由，有判決不載理由之違背法令。上訴人乙○○上訴
意旨略稱：(一)、乙○○與甲○○僅交往同居數日，雖有接過電話
，但該電話係甲○○所有，由丙○○使用。民國九十六年六月十
一日因甲○○、丙○○均不在家，由伊幫忙接聽電話，伊僅將接
聽之電話內容「轉達」甲○○及丙○○，並未在電話中與彭世詮
達成任何協議或交易，原判決以乙○○接聽電話即認與甲○○及
丙○○共同販賣海洛因，有判決不載理由及不憑證據之違法。(二)
、監聽乙○○與彭世詮之電話錄音，在對話中雖提及「自己人散
裝五倍以上」、「好」、「你不能缺錢」等語，並未提及「檳榔
」之字語，是否為購毒之暗語？究指何意？乙○○於電話中並未
與彭世詮達成任何協議，甚至還告知彭世詮「我打給我朋友一下
」，意即乙○○不知電話內容指何事，但會將內容轉告他人，原
審未詳加審酌究明，逕認乙○○已在電話中與彭世詮達成協議，
顯與卷內證據不合。(三)、彭世詮於第一審作證時已否認丙○○與
甲○○曾交付海洛因給伊，更否認曾向丙○○購買海洛因，稱警
詢及檢察官偵訊筆錄均係配合警方之說詞，並非事實等語。原判
決對該有利於乙○○之證據未予採信，亦未說明不採之理由，有
判決不載理由之違誤。上訴人丙○○上訴意旨略稱：(一)、丙○○
於九十六年七月上旬替甲○○搬家，而相處在一起，之前並未密
切交往，甲○○亦未曾交代丙○○交付海洛因予其他人。丙○○
未與彭世詮講過電話，亦未代甲○○、乙○○交付海洛因予彭世
詮。丙○○因吸毒而認識甲○○，將其視為大哥，且因年紀太輕
，無法承受罹患愛滋病之打擊，一時自暴自棄，同意為甲○○運
輸毒品，只聽命運送毒品而已，未擅自販賣予他人，與主控地位
之販賣者，輕重有別，又供出前手甲○○，應可從輕量刑。(二)、
丙○○於第一審審判程序時否認為甲○○送交海洛因予彭世詮，
核與彭世詮證稱：沒有向丙○○買過海洛因，海洛因是向「阿興
」買的，與丙○○無關等語相符；況彭世詮使用之0000000000號
行動電話，與0000000000號行動電話雖有多次通話紀錄，但該00
00000000號行動電話之使用者，並非丙○○，因之彭世詮以前開
行動電話聯絡購買海洛因，不可能係向丙○○所購買；而甲○○
亦否認販賣海洛因予彭世詮，是丙○○不可能有販賣海洛因予彭
世詮，或代甲○○交付海洛因予彭世詮之情事。(三)、彭世詮係與
乙○○通電話，乙○○雖證稱0000000000號行動電話是甲○○在
使用，尚不得執為認定丙○○有參與九十六年七月十一日該次販
賣海洛因予彭世詮之證據。(四)、丙○○於九十六年七月四日與甲
○○共同販賣新台幣（下同）五百元之海洛因予彭世詮部分，販
賣之金額最少，卻未獲較輕刑度之寬典，量刑輕重顯然失衡。上
訴人丁○○上訴意旨略稱：(一)、丁○○未販售毒品獲利，所為僅
屬幫助犯罪行為，原判決論處共同正犯之刑，洵有未洽。(二)、丁
○○供出甲○○係上游毒品之來源，原判決未減輕其刑，亦有未
當。(三)、原審就丁○○是否基於營利意圖而交付海洛因予林坤松
，未深入調查釐清，復就林坤松在第一審證述各節，未說明如何
斟酌取捨之理由，即為不利丁○○之認定，其查證未盡且理由欠
備。(四)、原判決認定丁○○與甲○○共同販賣海洛因予林坤松，
其事實欄載為「由甲○○於九十六年七月四日前約二至三星期起
至九十六年七月四日十二時五分許，以每隔二至三日之頻率，約
定交易」云云。依此計算，其海洛因交易期間約二至三星期，如
以二日購買一次計，共交易七次（二星期）或十點五次（三星期
）；如以每三日購買一次計，共交易五次（二星期）或七次（三
星期）。然原判決卻認定販售海洛因予林坤松共四次，其事實之
記載前後矛盾。(五)、原判決未說明憑以認定丁○○有營利意圖之
證據，僅以臆測之詞，推定犯罪事實，違背刑事訴訟法第一百五
十四條證據裁判主義之規定。(六)、原判決主文就丁○○如原判決
附表（下稱附表）一編號2、3之刑罰部分，分別諭知「處有期徒
刑拾伍年肆月，因販賣第一級毒品所得之新台幣壹仟元沒收之，
如全部或一部不能沒收時，以其財產抵償之；如附表二編號3 所
示之物沒收，如全部或一部不能沒收，追徵其價額；如附表二編
號六所示之物沒收」。其判決理由甲、參第四段(三)之(1)則說明甲
○○就如附表一編號1、2、3、4、5、6、7 部分販賣第一級毒品
所得之財物（所得之金額均詳如附表一所示）；丁○○就如附表
一編號5 部分販賣第一級毒品共同所得之財物二千元；丙○○就
如附表一編號6 部分販賣第一級毒品共同所得之財物五百元；均
為甲○○、丁○○、丙○○等人分別犯前開販賣第一級毒品所得
之財物，均應分別予以宣告沒收，如全部或一部不能沒收時，則
以其財產抵償之（除甲○○、丁○○二人所犯如附表一編號5 所
示之二千元部分外）等語。認丁○○僅就如附表一編號5 部分販
賣第一級毒品共同所得二千元部分，應予沒收；並不及於編號 2
、3部分。另同段(三)之(2)又說明如附表二編號3所示之行動電話，
係甲○○所有，供其與丁○○共同犯如附表一編號5 部分之罪所
使用之物，併予宣告沒收之云云。並未說明附表二編號3 之行動
電話，係供犯如附表一編號2、3部分犯罪使用之物。卻均於主文
一併宣告沒收，致其主文之記載與理由說明相互矛盾，亦有違誤
各等語。
惟查：證據之取捨與其證明力之判斷，以及事實有無之認定，屬
事實審法院之職權，苟其取捨證據與判斷證據證明力並不違背經
驗法則及論理法則，即不容任意指為違背法令，而執為第三審適
法之上訴理由。原判決綜合全案卷證資料，本於事實審法院之推
理作用，認定上訴人等有其事實欄所載販賣海洛因之犯行，因而
撤銷第一審關於：(一)甲○○如附表一編號1至7所示部分；(二)丁○
○如附表一編號5所示部分；(三)乙○○、丙○○如附表一編號6所
示部分之科刑判決。改判論處甲○○如附表一編號1至7所示；丁
○○如附表一編號5所示；丙○○如附表一編號6所示等罪刑（另
改判諭知乙○○被訴涉犯如附表一編號6 所示罪嫌部分，犯罪不
能證明而諭知無罪部分，未上訴已確定）；並維持第一審論處丁
○○如附表一編號2、3所示；乙○○、丙○○如附表一編號7 所
示罪刑等部分之判決，而駁回丁○○、乙○○、丙○○等在第二
審關於各該部分之上訴。就甲○○、丁○○、丙○○部分併依法
定其應執行之刑。已詳細說明其所憑之證據及認定之理由；且對
甲○○、乙○○、丙○○、丁○○等人否認犯罪所辯各節，如何
均不足採，詳加說明指駁。所為之論斷，俱有卷存之證據資料可
資覆按，從形式上觀察，原判決並無違背法令情形。原判決事實
二認定甲○○、乙○○、丙○○、丁○○與另一姓名年籍不詳之
成年男子等人，個別或共同基於販賣海洛因營利之犯意聯絡，為
本件販賣海洛因犯行，並於理由欄甲、貳第三段說明憑以認定上
訴人等有意圖營利而販賣海洛因犯意之理由（見原判決第二０、
二一頁）。又於理由甲、壹第二段分別敘明證人黃發忠、林坤松
、彭世詮、蘇俊諺於檢察官偵查中之陳述；證人即共同被告丁○
○、丙○○、甲○○等分別於第一審偵、審中之證述；證人彭世
詮、丙○○於警詢中之陳述有證據能力；本件係依法對於甲○○
所持用之0000-000000、0000-000000號行動電話實施通訊監察，
警員再依通訊監察所得製作通訊監察譯文，經第一審及原審法院
合法調查後，當事人對譯文內容均不爭執，該通訊監察譯文亦有
證據能力，均得採為上訴人等不利證據之理由。復就各證人前後
所為有不盡一致之陳述，詳為取捨之論述說明；且說明採最有利
於甲○○之方式，認定甲○○以抵償訓練狗費用之方式，每次一
千元販賣海洛因四次予黃發忠之依據，及丁○○送交海洛因予林
坤松，屬分擔實行販賣第一級毒品構成要件之行為，應負販賣第
一級毒品共同正犯之責，並非幫助犯之理由。各該論斷均屬有據
，尚非憑空推測之詞，亦無理由不備、理由矛盾之情形。甲○○
、乙○○之上訴意旨及丙○○上訴意旨(一)、(二)、(三)；丁○○上訴
意旨(一)、(三)、(五)，或就原審採證認事職權之適法行使，或對原判
決已論述明白之事項，任意指摘原判決違背法令，或對有無營利
意圖及行動電話SIM 卡究屬電訊業者或承租客戶所有，仍為單純
事實之爭辯，均非上訴第三審之合法理由。又原判決說明審酌上
訴人等犯罪之一切情狀，適用刑法第五十九條規定酌減其刑後，
各量處如附表一所示之刑，難認有量刑輕重失衡情形，丙○○上
訴意旨(四)任意指摘原判決量刑輕重失衡，核非具體違法指摘之合
法上訴第三審理由。原判決事實二之(二)謂甲○○於九十六年七月
四日前約二至三星期起至九十六年七月四日十二時五分許，以行
動電話聯繫林坤松，販賣海洛因予林坤松四次，其中三次係由具
有犯意聯絡之丁○○負責運送至現場交易，另一次由不詳姓名年
籍之成年男子負責運送至現場交易等情，乃認定甲○○於該期間
販賣海洛因四次予林坤松，其中三次（即附表編號2、3、5 部分
）與丁○○共同販賣，一次與不詳姓名成年男子共同販賣甚為明
確，至其所謂以每隔二至三日之頻率約定交易云云，應係指每次
交易後，隔二、三日再以電話聯繫約定下一次之交易內容無疑。
原判決理由甲、貳第二段說明毒品危害防制條例第十七條所謂「
供出毒品來源」得減輕其刑之規定，係指具體供出上游之毒品來
源，以防止毒品之蔓延而言，如僅供出共犯，而未供出上游之毒
品來源，即不得依該規定減輕其刑。本件警方縱依丁○○之供述
而查獲甲○○，丁○○亦僅供出共同正犯，非供出毒品之上游來
源，無前開減刑規定之適用，亦無違誤。另原判決理由甲、參第
四段(三)之(1)、(2) 僅就撤銷附表一編號5丁○○第一審判決而改判
部分，說明宣告沒收從刑之依據及理由，至附表一編號2、3原審
維持第一審判決而駁回丁○○在第二審之上訴部分，亦於原判決
理由甲、參第五段(一)之(2)說明供丁○○附表一編號2、3部分犯罪
所用如附表二編號3 所示之行動電話，第一審判決依毒品危害防
制條例第十九條第一項規定予以宣告沒收追繳，核無不合之理由
，並無丁○○上訴意旨(六)所指之違誤。丁○○上訴意旨(二)、(四)、
(六)仍執前詞任意指摘原判決違背法令，均非依據卷內資料為具體
指摘之合法上訴第三審理由。應認上訴人等之上訴均違背法律上
之程式，併予駁回。
據上論結，應依刑事訴訟法第三百九十五條前段，判決如主文。
中    華    民    國  九十七  年    十    月    九    日
                      最高法院刑事第九庭
                          審判長法官  洪  文  章
                                法官  王  居  財
                                法官  郭  毓  洲
                                法官  黃  梅  月
                                法官  邱  同  印
      本件正本證明與原本無異
                                      書  記  官
中    華    民    國  九十七  年    十    月   十四   日
                                                     ｍ


司法院資訊處製作；財團法人民間司法改革基金會備份。
